【裁判字號】    98,訴,1159
【裁判日期】    980414
【裁判案由】    毒品危害防制條例
【裁判全文】
臺灣臺中地方法院刑事判決              98年度訴字第1159號
公  訴  人  臺灣臺中地方法院檢察署檢察官
被      告  乙○○
                    現因另案.
上列被告因違反毒品危害防制條例案件，經檢察官提起公訴（98
年度毒偵字第831 號、第941 號），被告於本院準備程序中就被
訴事實為有罪之陳述，經本院合議庭裁定由受命法官獨任依簡式
審判程序審理，判決如下：
    主    文
乙○○施用第一級毒品，累犯，處有期徒刑捌月；又施用第一級
毒品，累犯，處有期徒刑捌月。應執行有期徒刑壹年貳月。
    犯罪事實
一、乙○○前於民國89年間，因施用毒品案件，經本院裁定送觀
    察、勒戒後，經評定認無繼續施用毒品之傾向，甫於89年4
    月28日執行完畢釋放出所，且經臺灣臺中地方法院檢察署檢
    察官以89年度毒偵字第26號為不起訴處分確定。又於前揭觀
    察、勒戒執行完畢釋放後5 年內之91年間，因施用毒品案件
    ，經法院裁定令入戒治處所施以強制戒治，嗣於92年10月3
    日執行完畢釋放出所，刑罰部分則經本院91年度訴字第2780
    號判處應執行有期徒刑8 月確定。再因偽造文書等案件，經
    本院96年度訴字第3594號判處有期徒刑3 月、3 月、3 月、
    3 月，定應執行有期徒刑6 月確定，另因贓物案件，經本院
    96 年 度簡字第1377號判處有期徒刑3 月確定，此2 案經定
    應執行有期徒刑8 月確定，甫於97年7 月30日縮短刑期執行
    完畢。詎其仍不知戒絕，又分別基於施用第一級毒品海洛因
    之犯意，各於下列時間、地點施用第一級毒品海洛因，並遭
    查獲：
  1.於97年10月10日晚上某時許，在臺中市○區○○里○○街6
    號住處內，以將海洛因摻入香菸再點燃吸食之方式，施用第
    一級毒品海洛因1 次。嗣於97年10月11日下午14時許，在臺
    中市○○區○○路與熱河路口附近，因形跡可疑為警盤查，
    並徵得其同意採尿送驗而查知上情。
  2.於97年12月27日晚上某時許，在同上住處，以將海洛因稀釋
    後注入針筒，再施打血管之方式，施用第一級毒品海洛因1
    次。嗣於同年12月30日晚上10時35分許，因另涉竊盜案件，
    為警通知至臺中市警察局第一分局繼中派出所，並徵得其同
    意採尿送驗查知上情。
二、案經臺中市警察局第五分局、第一分局報告臺灣臺中地方法
    院檢察署檢察官偵查起訴。
    理  由
一、上揭事實，訊據被告乙○○於本院審理中坦承不諱，而被告
    為警查獲後經採尿送驗結果，確呈嗎啡陽性反應，有臺中市
    警察局第五分局委託檢驗尿液代號與真實姓名對照表、臺中
    市警察局第一分局委託檢驗尿液代號與真實姓名對照表各1
    份、中山醫學大學附設醫院檢驗科藥物檢測中心尿液檢驗報
    告2 份在卷可稽，足認被告之自白，應與事實相符，堪予採
    信。按施用第一、二級毒品為犯罪行為，毒品危害防制條例
    第10條定有處罰明文。故施用第一、二級毒品者，依前揭規
    定本應科以刑罰。惟基於刑事政策，對合於一定條件之施用
    者，則依同條例第20條、第23條之規定，施以觀察、勒戒及
    強制戒治之保安處分。又毒品危害防制條例於92年7 月9 日
    修正公布，自93年1 月9 日施行，其中第20條、第23條將施
    用毒品之刑事處遇程序，區分為「初犯」及「五年內再犯」
    、「五年後再犯」。依其立法理由之說明：「初犯」，經觀
    察、勒戒或強制戒治後，應為不起訴處分或不付審理之裁定
    ；經觀察、勒戒或強制戒治執行完畢釋放後，「五年內再犯
    」者，因其再犯率甚高，原實施之觀察、勒戒及強制戒治既
    已無法收其實效，爰依法追訴或裁定交付審理。至於經觀察
    、勒戒或強制戒治執行完畢釋放後，「五年後再犯」者，前
    所實施之觀察、勒戒或強制戒治已足以遮斷其施用毒品之毒
    癮，為期自新及協助其斷除毒癮，仍適用「初犯」規定，先
    經觀察、勒戒或強制戒治之程序。從而依修正後之規定，僅
    限於「初犯」及「五年後再犯」二種情形，始應先經觀察、
    勒戒或強制戒治程序。倘被告於5 年內已再犯，經依法追訴
    處罰，縱其第3 次（或第3 次以上）再度施用毒品之時間，
    在初犯經觀察、勒戒或強制戒治執行完畢釋放五年以後，已
    不合於「五年後再犯」之規定，且因已於「五年內再犯」，
    顯見其再犯率甚高，原實施觀察、勒戒或強制戒治，已無法
    收其實效，即應依該條例第10條處罰（最高法院97年度第5
    次刑事庭會議決議參照）。查被告前於89年間，因施用毒品
    案件，經本院裁定送觀察、勒戒後，經評定認無繼續施用毒
    品之傾向，甫於89年4 月28日執行完畢釋放出所，且經臺灣
    臺中地方法院檢察署檢察官以89年度毒偵字第26號為不起訴
    處分確定。又於前揭觀察、勒戒執行完畢釋放後5 年內之91
    年間，因施用毒品案件，經法院裁定令入戒治處所施以強制
    戒治，嗣於92年10月3 日執行完畢釋放出所，刑罰部分則經
    本院91年度訴字第2780號判處應執行有期徒刑8 月確定（有
    卷附臺灣臺中地方法院檢察署刑案資料查註紀錄表、臺灣高
    等法院被告前案紀錄表可參），是以，本案被告既於前揭觀
    察、勒戒執行完畢5 年內已再犯施用毒品罪經法院論罪科刑
    ，本案自應依法追訴處罰。綜上所述，本件事證明確，被告
    施用第一級毒品海洛因犯行，堪以認定，應依法論科。
二、按海洛因係毒品危害防制條例所定之第一級毒品，不得非法
    施用，是核被告所為，係犯毒品危害防制條例第10條第1 項
    之施用第一級毒品罪。被告為施用毒品海洛因而持有毒品之
    低度行為，已為其施用之高度行為所吸收，均不另論罪。另
    被告因偽造文書等案件，經本院96年度訴字第3594號判處有
    期徒刑3 月、3 月、3 月、3 月，定應執行有期徒刑6 月確
    定，另因贓物案件，經本院96年度簡字第1377號判處有期徒
    刑3 月確定，此2 案經定應執行有期徒刑8 月確定，甫於97
    年7 月30日縮短刑期執行完畢，有臺灣臺中地方法院檢察署
    刑案資料查註紀錄表、臺灣高等法院被告前案紀錄表在卷可
    考，其於有期徒刑執行完畢5 年內故意再犯本件有期徒刑以
    上之2 罪，均屬累犯，各應依刑法第47條第1 項規定，加重
    其刑。又被告所犯上開2 罪，犯意各別，行為互殊，應予分
    論併罰。爰審酌被告歷經毒品戒斷之保安處分程序，復有多
    次毒品前科（參前揭紀錄表），仍未能徹底戒除毒癮，顯見
    其意志不堅，有違政府訂定毒品危害防制條例之美意，惟施
    用毒品為自戕行為及犯後態度尚可等一切情狀，分別量處如
    主文所示之刑，並定其應執行之刑。
據上論斷，應依刑事訴訟法第273 條之1 第1 項、第299 條第1
項前段，毒品危害防制條例第10條第1 項、刑法第11條前段、第
47條第1 項、第51條第5 款，判決如主文。
本案經檢察官甲○○到庭執行職務。
中   華    民     國     98    年    4    月    14    日
                  刑事第十一庭    法  官  劉敏芳
以上正本證明與原本無異。
如不服本判決，應於收送達後10日內向本院提出上訴書狀（應敘
述具體理由並附繕本）。
上訴書狀如未敘述理由，應於上訴期間屆滿後20日內補提理由書
於本院。
中   華    民     國     98    年    4    月    14    日
                                  書記官  陳錫威
附錄本案論罪法條：
毒品危害防制條例第10條第1項：
施用第一級毒品者，處6月以上5年以下有期徒刑。


司法院資訊處製作；財團法人民間司法改革基金會備份。
